臺灣臺中地方法院民事裁定　　　　　100 年度家聲字第157 號
聲　請　人　楊玲慈
法定代理人　游佳靜
上列當事人聲請變更子女姓氏事件，本院裁定如下：
    主  文
聲請人楊玲慈之姓氏准予變更為母姓「游」。
程序費用由聲請人負擔。
    理  由
一、本件聲請意旨略以：聲請人即未成年人楊玲慈（女、民國八
    十七年九月十三日生），其生母游佳靜與生父楊東敏並無婚
    姻關係，楊東敏於八十八年三月十二日認領未成年子女楊玲
    慈並已為登記。惟楊東敏於聲請人出生不久後即於八十八年
    四月二十八日死亡，且楊東敏既未給付聲請人扶養費用，亦
    未有探視關心聲請人，顯然與聲請人間之感情十分疏離；是
    聲請人對生父楊東敏已無歸屬感，如繼續從父姓，在心理上
    將造成不利之影響，已足認聲請人之原有姓氏對其本身已有
    不利之影響，爰為聲請人之利益，請求變更聲請人楊玲慈之
    姓氏為母姓「游」等語。
二、按非婚生子女經生父認領，而有下列各款情形之一，且有事
    實足認子女之姓氏對其有不利之影響時，父母之一方或子女
    得請求法院宣告變更子女之姓氏為父姓或母姓：（一）父母
    之一方或雙方死亡者。（二）父母之一方或雙方生死不明滿
    三年者。（三）非婚生子女由生母任權利義務之行使或負擔
    者。（四）父母之一方曾有或現有未盡扶養義務滿二年者，
    民法第一千零五十九條之一第二項定有明文。而姓氏屬姓名
    權而為人格權之一部分，具有社會人格之可辯識性，與身分
    安定及交易安全有關外，姓氏尚具有家族制度之表徵，故賦
    予父母之選擇權，惟因應情勢變更，倘有事實足認子女之姓
    氏對其有不利之影響時，父母之一方或子女自得請求法院宣
    告變更子女之姓氏為父姓或母姓。
三、經查：聲請人主張之事實，業據其提出戶籍謄本為證，是堪
    認聲請人主張為真實。本院審酌上情，認聲請人之生父楊東
    敏與生母並未結婚，聲請人雖經生父認領，惟楊東敏既已於
    聲請人出生後不久死亡，且未曾給付聲請人扶養費用，亦未
    探視關心聲請人，顯然相對人與生父楊東敏間之感情十分疏
    離；而聲請人長期隨生母游佳靜生活，已形成濃厚之歸屬感
    ，足認聲請人現姓氏確已對其造成不利之影響，如將其姓氏
    變更為母姓游，顯然較符合其利益。是聲請人之請求，核與
    前揭法律規定尚無不合，應予允許，爰裁定如主文所示。
四、依非訟事件法第一百三十一條之一第二項、第一百二十二條
    第三項裁定如主文。
中    華    民    國  100     年    6     月    20    日
                  家事法庭      法  官  簡賢坤
以上正本係照原本作成。
如對本裁定抗告，須於裁定送達後十日內向本院提出抗告狀（須
附繕本）。
中    華    民    國  100     年    6     月    20    日
                                書記官  賴淵瀛